臺灣基隆地方法院刑事判決　　　　　　　93年度交訴字第23號
公　訴　人　臺灣基隆地方法院檢察署檢察官
被　　　告　乙○○
上列被告因業務過失致死案件，經檢察官提起公訴（93年度偵字
第1607號），本院判決如下：
    主  文
乙○○從事業務之人，因業務上之過失致人於死，累犯，處有期
徒刑陸月，如易科罰金以佰元折算壹日。
    事  實
一、乙○○曾於民國八十年間犯竊盜罪、非法販賣化學合成麻醉
    藥品安非他命罪、非法吸用安非他命罪，經臺灣桃園地方法
    院分別判處有期徒刑二年六月暨刑前強制工作三年、五年二
    月、六月，其中之竊盜罪、販賣安非他命罪嗣迭經台灣高等
    法院、最高法院維持確定（於八十一年十月卅日確定），其
    於八十六年三月十一日假釋出監，已於八十九年五月十二日
    假釋期滿，未經撤銷假釋，其未執行之刑，以已執行論而執
    行完畢。乙○○係博國通運有限公司曳引車司機，為從事汔
    車駕駛業務之人，於九十三年三月卅一日上午十一時二十五
    分許，駕駛車號988-GR號曳引車，後掛3R-19號半拖車，自
    基隆港西廿九號碼頭大門駛出，其右轉基隆市○○○路時，
    其所駕前開車輛右後側約第四輪處適有張鳴仁所騎乘車號
    JJ6-368號機車自基隆港西廿九號碼頭大門駛出且亦同時右
    轉未劃標線之基隆市○○○路，張鳴仁所騎乘之該機車於完
    成右轉彎動作後即開始加速（快於乙○○所駕前開曳引車）
    ，乙○○完成右轉彎動作後直行約卅七．五公尺左右，因其
    欲沿左側之圓環上高速公路（目的地為台電深澳火力發電廠
    ），故將其車頭稍微右偏（預備作一角度左轉），其此時本
    應注意汽車行駛時，駕駛人應注意兩車併行之間隔，並隨時
    採取必要之安全措施，依當時之客觀情狀亦別無不能注意之
    情事，適張鳴仁亦疏未注意兩車併行之間隔，並隨時採取必
    要之安全措施，且疏未注意在未劃標線之道路，應靠右行駛
    ，而騎乘上開機車距離路面邊線達五．五公尺至五．七公尺
    ，因之與乙○○所駕上開曳引車僅相互保持約六十公分左右
    之間隔，張鳴仁右轉後直行之速度本快於乙○○右轉後直行
    之速度，其因突然目擊乙○○所駕曳引車之車頭偏右，心生
    緊張，加之當地之砂石車進出碼頭頻繁、路面溼滑，導致操
    控失當，失去重心，機車向左傾倒，人則向左滑入乙○○所
    駕上開車輛右側第二輪與第三輪間之防捲護欄下方，而慘遭
    第三輪、第四輪輾壓，張鳴仁所載之安全帽破裂，進而造成
    頭骨破裂、腦實質脫出當場死亡。案發後在未有其他司法警
    察機關查知前，乙○○立即跑至右前方之基隆港務警察局外
    港分駐所向值班之許建智警員報告其肇事，而主動接受裁判
    。
二、案經張鳴仁之父丙○○訴請基隆市警察局第四分局報請臺灣
    基隆地方法院檢察署檢察官相驗後簽分偵查起訴。
    理  由
一、訊據被告乙○○對於發生上開車禍固坦承不諱，然辯稱：伊
    自港區出來後雖然有右轉彎，但是伊於案發時已完成右轉彎
    正在直行，伊沒有看到任何異狀，然後伊感覺到車子右後輪
    彈跳了二下，伊就看照後鏡，發現有異狀，就馬上下車，然
    後就看見有一輛機車倒在伊所駕車輛右後方，伊認為依此狀
    況，伊應該沒有過失，因為伊不知道機車是如何跑到伊所駕
    車輛輪子下方云云。惟查：(一)、依卷附道路交通事故現場圖
    顯示，本件刮地痕起始位置顯已在被告、被害人張鳴仁所駕
    車輛、所騎乘機車自基隆港西廿九碼頭駛出完成右轉彎後直
    行一段距離，證人即到場處理之交通戊○○○○於本院九十
    三年十一月廿三日審理時亦證稱其已秉本院之命實地測量，
    自被告、被害人右轉之位置至刮地痕起始點之距離有廿四．
    四公尺，可見本案車禍發生時，被告與被害人均在直行狀態
    。(二)、再查，被告之車輛右轉後直行中山四路時，其之車輛
    大約在道路中央（其於偵訊時自陳欲沿左側之圓環上高速公
    路），而被害人之機車右轉後直行中山四路時，則距離路面
    邊線達五．五公尺至五．七公尺，其顯未靠右騎乘機車，此
    觀諸卷附照片及道路交通事故現場圖自明，此外，自卷附照
    片及道路交通事故現場圖尚可知，被告因欲沿左側之圓環上
    高速公路，故其於案發時之車頭已有右偏之現象。(三)、又查
    ，自卷附道路交通事故現場圖觀之，被告所駕車輛與被害人
    所騎乘機車在中山四路直行時，二車之併行間隔大約僅有五
    至六十公分（此須參考：現場刮地痕位置、被害人係自
    被告所駕上開車輛右側第二輪與第三輪間之防捲護欄下方滑
    入、再加參考卷附道路交通事故現場圖所示被告所駕車輛
    於案發後之停放位置），前開戊○○○○亦於本院審理時證
    稱依機車之刮地痕研判，被告與被害人之車輛行駛間隔應該
    很近，從機車刮地痕往前延伸到被告貨車停車位置來算，該
    二車距離大約六十公分左右等語（此與本院由上開(三)參考因
    素所判斷者相去不遠）。(四)、復查，被害人之機車於右轉彎
    時之位置大約係在被告所駕上開車輛右後側約第四輪處，此
    據目擊證人丁○○於偵訊時、本院審理時證述甚詳，而依警
    方蒐證照片可知，被害人係被被告所駕上開車輛右側第三輪
    、第四輪輾壓（此有內政部警政署刑事警察局九十三年五月
    六日刑醫字第0930074062號鑑驗書可憑），其顯自被告所駕
    上開車輛右側第二輪與第三輪間之防捲護欄下方進入被告車
    輛下方之路面，由此可見，被害人顯然在右轉彎後進入直行
    狀態時，即開始加速並快於被告所駕車輛之車速。(五)、被告
    所駕曳引車前保險桿右側（即起訴書所載曳引車右前車頭下
    方塑膠罩）並無擦撞被害人所騎乘機車左側塑膠板，此業據
    內政部警政署刑事警察局鑑驗比對被告所駕曳引車前保險桿
    右側之外來白色漆狀物與被害人所騎乘機車左側塑膠板刮擦
    痕附近之灰白色、白色之物質，二者並不相似，此有該局九
    十三年八月十三日刑鑑字第0930100461號鑑驗通知書可憑。
    證人林靖育亦於本院證稱「（被害人之）整輛（機）車都沒
    有明顯的擦撞痕跡，只有機車左側有擦地痕，左照後鏡及左
    把手都沒有擦撞痕跡。」、「（審判長問：被告的車子右側
    有無新擦撞痕？）沒有辦法判斷出來是否為新的擦撞痕，只
    有右前保險桿下方那邊有擦撞痕跡，我當時認為那不是新的
    擦撞痕跡，其他部位看不出來有明顯的擦撞痕跡。」等語，
    可見本案無任何證據證明被害人之機車係遭被告之曳引車碰
    撞或擦撞因而倒地。(六)、綜合上開(一)至(五)可知，被告所駕曳
    引車與被害人騎乘之機車於右轉彎直行後僅保持約五十至六
    十公分左右之間隔，被害人右彎轉後直行之速度快於被告右
    轉彎後直行之速度，被害人因突然目擊乙○○所駕曳引車之
    車頭偏右，心生緊張，加之當地之砂石車進出碼頭頻繁、路
    面溼滑（可見卷附照片，亦據證人林靖育當庭證述在案），
    導致操控失當，失去重心，機車向左傾倒，人則向左滑入被
    告所駕曳引車右側第二輪與第三輪間之防捲護欄下方，而慘
    遭第三輪、第四輪輾壓。卷附國立交通大學行車事故鑑定意
    見書亦認機車受其他車輛撞擊會因反作用力而往外彈離，即
    遠離兩車觸擊地點，本案機車刮地痕跡與聯結車行進方向則
    反出現往下游互相接近跡象，不符合一般機車與其他車輛觸
    擊之結果，該鑑定意見書分析認定被害人駕駛機車因故倒地
    ，跌入聯結車身下，遭聯結車拖車後輪輾壓之可能性高；該
    等鑑定意見與本院前開見解不謀而合；中央警察大學鑑定意
    見則認為本件車禍之肇發因被害人之機車受到併行之被告之
    曳引車之影響（如曳引車向右偏行、靠近或甚至輕微擦撞等
    ）而失控之可能性，比諸機車因不明原因自行操控失當（可
    因自發因素，如煞車打滑，或可因外來之刺激因素，如閃避
    失控、緊急煞車而失控等），進而機車左側倒地後駕駛人頭
    部遭輾壓之可能性為大，此有該校之鑑定意見書附卷可稽，
    此亦與本院前開結論無重大紛歧（僅本院認為本案仍無證據
    確證被告之曳引車有擦撞到被害人之機車，按鑑定單位可依
    邏輯推論，而法院認定事實則須依卷內所存證據憑斷）；卷
    附台灣省基宜區車輛行車事故鑑定委員會鑑定意見書則認被
    告右轉彎後，未注意右側狀況，致與被害人之機車撞及，為
    肇事原因，固值贊同，然其認被害人竟完全無肇事因素，本
    院無法苟同。(七)、按汽車行駛時，駕駛人應注意兩車併行之
    間隔，並隨時採取必要之安全措施，此在道路交通安全規則
    第九十四條第三項規定甚明，被告依當時之主、客觀情狀又
    無不能注意之情事，竟疏未注意及此而釀禍，其有過失至屬
    灼然。被害人確因本件車禍死亡，亦經臺灣基隆地方法院檢
    察署檢察官督同檢驗員到場相驗屬實，製有勘驗筆錄、驗斷
    書、相驗屍體證明書附卷足憑，是被告之過失行為與被害人
    之死亡間具有相當因果關係，亦足堪認定，從而被告自應負
    過失致死罪責。再被害人亦同樣疏未注意兩車併行之間隔，
    並隨時採取必要之安全措施，且疏未注意在未劃標線之道路
    ，應靠右行駛（見道路交通安全規則第九十四條第三項、第
    九十五條第一項前段），致其車速快於被告之曳引車之狀況
    下，不及適當反應車況，進而導致操控失當，因而肇事身亡
    ，其顯與有過失。(八)、末以，被告於案發後在未有其他司法
    警察機關查知前，立即跑至右前方之基隆港務警察局外港分
    駐所向值班之許建智警員報告其肇事，而主動接受裁判乙節
    ，業據證人許建智到院證述甚明，與其九十三年五月十二日
    之職務報告相符，是被告自符自首要件。
二、被告平日以駕駛曳引車載運貨物為業，為從事駕駛業務之人
    ；故核其所為，係犯刑法第二百七十六條第二項之業務過失
    致死罪。被告犯有上開事實欄所載之前科，甫於八十九年五
    月十二日假釋期滿，未經撤銷假釋，其未執行之刑，以已執
    行論而執行完畢，其於五年內再犯本件，是為累犯，應依刑
    法第四十七條之規定加重其刑。被告犯後自首，應依刑法第
    六十二條前段之規定減輕之，並先加而後減。爰審酌本件車
    禍被告之過失程度、造成之人命損害、被害人與有過失、被
    告犯後已與被害人家屬儘速達成和解以賠償渠等之損失（此
    有和解書一紙附卷可稽）等一切情狀，量處如主文所示之刑
    。
據上論斷，應依刑事訴訟法第二百九十九條第一項前段，刑法第
二百七十六條第二項、第四十七條、第六十二條前段、第四十一
條第一項前段，罰金罰鍰提高標準條例第一條前段、第二條，判
決如主文。
本案經檢察官甲○○到庭執行職務
中　　華　　民　　國　　94　　年　　10　　月　　4 　　日
                 　 交通法庭審判長法    官　鄭景文
                                  法　　官　王美婷
                                  法　　官　曾雨明
以上正本證明與原本無異。
對於本件判決如有不服，應於收受送達後10日內，向本院提出上
訴書狀，上訴於臺灣高等法院。
中　　華　　民　　國　　94　　年　　10　　月　　7 　　日
　　　                            書 記 官  王靜敏
附錄法條：
中華民國刑法第276條第2項：
從事業務之人，因業務上之過失犯前項之罪者，處5 年以下有期
徒刑或拘役，得併科3000元以下罰金。
